臺灣臺北地方法院刑事判決　　　　　　　　　　　　　　九十二年度易字第三二號
　　公　訴　人　臺灣臺北地方法院檢察署檢察官
　　被　　　告　丁○○
　　輔　佐　人　丙○○
右列被告因竊盜案件，經檢察官聲請以簡易判決處刑（九十一年度偵字第二二三一八
號），本院認不宜以簡易判決處刑（九十一年度簡字第四二九七號）而改依通常程序
審理，判決如左：
    主      文
丁○○竊盜，處罰金壹仟元，如易服勞役，以參佰元折算壹日。
    事      實
一、丁○○罹患精神分裂症，對於外界事務之知覺、理會、判斷作用及自由決定意思
    之能力均呈現較普通人平均程度顯然減退之狀態，已達精神耗弱程度而為精神耗
    弱之人。於民國九十一年十月二十一日二十三時十分許，在台北市中正區台北火
    車站地下一樓正崇便利商店內，意圖為自己不法之所有，趁該店內人員疏於注意
    時，徒手竊取花生仁湯、千百力、康貝特、伯朗咖啡各一瓶，得手後欲離開商店
    之際，為該店人員乙○○發現而報請警局處理，並扣得上開飲料四瓶。
二、案經內政部警政署鐵路警察局第一警務段報請台灣台北地方法院檢察署檢察官偵
    查聲請以簡易判決處刑，本院認不宜以簡易判決處刑而改依通常程序審理。
    理      由
一、訊據被告丁○○矢口否認有何犯行，辯稱：並未偷竊物品云云。經查：右揭事實
    ，業據正崇便利商店人員乙○○於警詢中指訴歷歷，復有贓物認領保管條一紙在
    卷可稽。查被告罹患精神分裂症，有中度精神病，此見財團法人長庚紀念醫院基
    隆分院九十二年七月八日（九二）長庚院基字第二○四○號函暨檢附之被告病歷
    資料、該院診斷證明書、泓安醫院九十二年一月十日泓醫醫字第九二○○○一號
    函及九十二年七月七日泓醫醫字第九二○○○八八號函暨診斷證明書、台北市立
    療養院九十二年六月二十六日北市療成字第○九二三○五○七四○○號函暨檢附
    之病歷、中華民國身心障礙手冊等自明，本院將被告送財團法人長庚紀念醫院基
    隆分院實施精神鑑定結果，認為被告為一精神分裂症之長期患者，目前有幻聽及
    妄想等精神症狀，思考內容貧乏且鬆散，病識感缺乏，現實感及自我能力差，缺
    乏適當的行為及判斷能力，因目前之精神症狀干擾，被告本身並無法清楚描述是
    否犯行及過程中之精神狀態，由地方法院檢察署偵查卷宗中亦無法呈現當時之精
    神狀態，故無法判斷案發當時被告是否達精神耗弱或心神喪失之程度，固有財團
    法人長庚紀念醫院基隆分院九十二年十一月七日（九二）長庚院基字第三五○二
    號函檢附之精神鑑定報告書一份在卷可參，惟被告因長期患有慢性精神分裂症，
    精神狀態長期為精神耗弱，亦有財團法人長庚紀念醫院基隆分院九十二年七月八
    日（九二）長庚院基字第二○四○號函在卷可考，參諸證人即當時查獲本案及為
    被告製作警詢筆錄之員警甲○○證述：到達現場處理本案時，被告有說警員來幹
    什麼，其並非壞人，亦無偷東西，又伊為被告製作筆錄時，被告雖聽得懂問題，
    但是答非所問，被告在警察局製作筆錄時情緒不是很穩定，有點抗拒的心理，被
    告的精神狀態與一般人差很多，常常答非所問，且伊在問問題講到一半之際，被
    告會打斷伊的話，講一些伊聽不懂的話語，當時被告是以一破爛塑膠袋將行竊物
    品置入其內等語在卷（見本院九十二年十二月二十四日審判筆錄），綜上，已足
    堪認被告知悉其有行竊之犯行無訛，惟被告行竊手法甚為拙劣，生活常識與社會
    經驗明顯不足，現實感欠佳，判斷力明顯較常人為之低落，被告於犯案當時之精
    神狀態應已達「精神耗弱」之程度。又刑法上之心神喪失與精神耗弱，應依行為
    時精神障礙程度之強弱而定，如行為時之精神，對外界事務全然缺乏知覺理會及
    判斷作用而無自由決定意思之能力者，為心神喪失；如此項能力，並非完全喪失
    ，僅較普通人之平均程度顯然減退者，則為精神耗弱，最高法院亦著有二十六年
    渝上字第二三七號判例可稽，是被告於行為時之精神狀態應屬精神耗弱之程度無
    訛。本件事證明確，被告犯行堪以認定，應予依法論科。
二、核被告所為，係犯刑法第三百二十條第一項之竊盜罪。又被告於行為時已達精神
    耗弱之程度，業如前述，爰依刑法第十九條第二項之規定減輕其刑。爰審酌被告
    之素行尚稱良好、犯罪手段、對被害人所造成之損害、生活狀況、智識程度、暨
    犯罪後之態度等一切情狀，量處如主文所示之刑，並諭知易服勞役之折算標準，
    以示懲儆。
據上論斷，應依刑事訴訟法第四百五十二條、第二百九十九條第一項前段，刑法第三
百二十條第一項、第十九條第二項、第四十二條第二項，罰金罰鍰提高標準條例第一
條前段、第二條，判決如主文。
本案經檢察官呂俊儒到庭執行職務
中　　　華　　　民　　　國　　九十三　　年　　　一　　　月　　　七　　　日
                                    臺灣臺北地方法院刑事第十庭
                                        審判長法  官  廖紋妤
                                              法  官  劉煌基
                                              法  官  黃紹紘
如不服本判決，應於判決送達後十日內，向本院提出上訴狀。
右正本證明與原本無異。
                                              書記官  劉新怡
中　　　華　　　民　　　國　　九十三　　年　　　一　　　月　　　七　　　日
附錄本案所犯法條全文
刑法第三百二十條
意圖為自己或第三人不法之所有，而竊取他人之動產者，為竊盜罪，處五年以下有期
徒刑、拘役或五百元以下罰金。
意圖為自己或第三人不法之利益，而竊佔他人之不動產者，依前項之規定處斷。
前二項之未遂犯罰之。
